臺灣新竹地方法院刑事判決　　　　　　　　　　　　　九十三年度易字第四七一號
　　公　訴　人　臺灣新竹地方法院檢察署檢察官
　　被　　　告　丁○○　男　五.
右列被告因違反著作權法案件，經檢察官聲請簡易判決處刑（九十三年度偵字第二二
五三號），本院改依通常程序審理，並判決如左：
    主　　　文
丁○○無罪。
    理　　　由
一、公訴意旨略以：被告丁○○明知如附表所示之重製盜版錄音光碟內容，均係附表
    著作權人公司享有著作財產權之「錄音」著作（聲請簡易判決處刑書誤載為「音
    樂」著作，公訴人亦誤認係「音樂」著作），竟意圖營利，未經該等著作權人公
    司之授權同意，自民國九十三年四月十日十八時三十分許起，在新竹市○○路假
    日花市內，擅自陳列該等重製之盜版錄音光碟，販售予不特定客人，而以移轉所
    有權之方法散布如附表所示之重製盜版錄音光碟，侵害如附表所示各該著作權人
    之著作財產權，迄至同日十八時四十五分許，為新竹市警察局第一分局西門派出
    所警員戊○○當場查獲，並扣得如附表所示之重製盜版錄音光碟共計五百零六片
    ，及販售重製盜版錄音光碟所得新臺幣（下同）一千四百元，因認被告涉有修正
    後著作權法第九十一條之一第三項、第一項意圖營利而以移轉所有權之方法散布
    重製光碟而侵害他人之著作財產權罪嫌。
二、按犯罪事實應依證據認定之，無證據不得認定犯罪事實；又不能證明被告犯罪者
    ，應諭知無罪之判決，刑事訴訟法第一百五十四條第二項、第三百零一條第一項
　　分別定有明文。又事實之認定，應依證據，如未能發現相當證據，或證據不足以
　　證明，自不能以推測或擬制之方法，為裁判基礎（最高法院四十年臺上字第八六
　　號例例參照）；認定不利於被告之事實，須依積極證據，苟積極證據不足為不利
　　於被告之事實認定時，即應為有利於被告之認定，更不必有何有利之證據（最高
　　法院三十年上字第八一六號判例參照）；且認定犯罪事實，所憑之證據，無論直
　　接或間接證據，其為訴訟上之證明，須於通常一般之人均不致有所懷疑，而得確
　　信其為實之程序者，始得據之為有罪之認定（最高法院七十六年臺上字第四九八
　　六號判例參照）。
三、公訴意旨認被告涉犯修正後著作權法第九十條之一第三項、第一項意圖營利而以
    移轉所有權之方法散布重製光碟而侵害他人之著作財產權罪嫌，無非係以證人即
    查獲警員戊○○之證詞及新竹市警察局扣押筆錄、收據、目錄表、扣押物品清單
    及查獲現場照片等為其論據。
四、訊據被告固不否認確有於前開時、地將擺放在販賣盜版錄音光碟攤位上投錢筒內
    之現金百元紙鈔取出點數，旋為警當場查獲等情，惟堅決否認有何違反著作權法
    犯行，並辯稱：伊係在假日花市擺攤販賣皮帶及八仙果等物，扣案之重製盜版錄
    音光碟非伊所販賣，該販賣重製盜版錄音光碟之攤位亦非伊所擺設，當時係因有
    客人持千元鈔至伊所擺設之攤位購買皮帶，伊太太無法找零，乃要求伊向隔鄰攤
    販兌換零錢百元鈔，嗣伊詢問隔鄰攤販恰均無法兌換，伊乃至該販賣盜版錄音光
    碟之攤位自行兌換百元鈔等語。
五、經查：
(一)被告確係長期固定在新竹市○○路假日花市擺攤販賣皮帶及八仙果等物，為警查
    獲當日，被告亦確有在現場擺攤販賣皮帶及八仙果等物，且被告為警查獲前，確
    係因有顧客購買皮帶無法找零，被告乃向隔鄰攤販即證人甲○○、乙○○、丙○○等人兌換零錢，惟兌換未果後，被告即至該販賣盜版錄音光碟攤位之投錢筒內
    取出部分百元鈔點數，嗣正點數時即為警上前查獲，然該販賣重製盜版錄音光碟
    之攤位確非被告所擺設等情，除據被告供承在卷外，並據證人即案發時同在假日
    花市擺攤之攤販甲○○證述：伊在假日花市擺攤販賣薰香等物，被告之攤位與伊
    相隔一個賣冰品及一個賣衣服的攤位，被告係販賣皮帶、八仙果等物，被告在為
    警查獲前曾向伊詢問是否有零錢可供兌換，但伊並無零錢可以兌換，伊可以確認
    該販賣盜版錄音光碟之攤位並非被告所擺設販賣等語詳實（見偵查卷第五九頁、
    本院九十三年十月二十六日審判筆錄）；證人乙○○證稱：伊在假日花市擺攤販
    賣冰砂等冰品，被告之攤位與伊相隔一個賣衣服的攤位，被告係販賣八仙果等物
    ，被告在為警查獲前曾向伊詢問是否有零錢可供兌換，但伊並無零錢可以兌換，
    伊可以確認該販賣盜版錄音光碟之攤位並非被告所擺設販賣，因被告之車上並無
    任何販賣盜版錄音光碟之生財物品等語明確（見偵查卷第五八頁、本院同上審判
    筆錄）；證人丙○○證述：伊在假日花市擺攤販賣童裝，而被告之攤位在伊隔壁
    ，被告係販賣皮帶、八仙果等物，被告為警查獲前，伊有看見有客人在被告攤位
    前購買皮帶，嗣該名客人在被告攤位前等候，被告即走到伊攤位向伊詢問是否有
    百元鈔票可供兌換，因伊手邊之百元鈔票不夠故告知無法兌換，嗣被告再向隔鄰
    攤販即證人乙○○、甲○○詢問兌換，旋未及一分鐘，被告即在該販賣盜版錄音
    光碟之攤位為警查獲，被告之太太神色緊張跑過來向伊哭訴何以兌換零錢會遭警
    察銬起來，並要求伊陪同過去向警察說明，伊有與被告之太太過去向警察說明，
    但警察並不予理會，伊可以確認該販賣盜版錄音光碟之攤位並非被告所擺設販賣
    等語綦詳（見偵查卷第五八頁、本院同上審判筆錄），足證被告所辯前詞，應尚
    非虛妄。
(二)再者，觀諸本案被查獲販賣盜版錄音光碟之犯罪型態，乃係設攤販賣盜版錄音光
    碟者，以隱身之方式任由顧客自行投錢購買盜版錄音光碟，目的無非係為避免為
    警查緝。據此，類此設攤販賣盜版錄音光碟者，既唯恐為警當場查緝，則收攤或
    拿取販賣所得款項時，必當先觀察週遭環境，待確認應無警方人員埋伏後，再出
    面收攤或拿取販賣所得款項，且為避免增加不必要之風險，收攤或拿取販賣所得
    款項時，亦必當迅速敏捷，以減少被當場查緝之機會，斷無從容在場點數販賣所
    得款項之理。揆諸前開說明，本案被告倘果係設攤販賣盜版錄音光碟者，該攤位
    上投錢筒內之款項即為被告所有，則衡情被告至該攤位拿取販賣所得款項時，即
    理應於拿取販賣所得款項後迅速敏捷離開現場，斷無從容不迫停留在現場先將投
    錢筒內販賣所得之款項取出再加以整理並點數之理。然證人即查獲員警戊○○乃
    證稱當時被告係伸手進入投錢筒內將部分百元紙鈔取出整理，嗣再加以點數後被
    當場查獲等情（見偵查卷第七八頁、第七九頁、本院同上審判筆錄），足證被告
    應確非本案設攤販賣盜版錄音光碟者，否則被告豈有如此悖於常情當場從容整理
    、點數款項之理。況參照前情，被告倘果係設攤販賣盜版錄音光碟者，該攤位上
    投錢筒內之款項即為被告所有，被告又何須整理、點數投錢筒內之款項。復佐以
    ，本案當場於販賣盜版錄音光碟攤位上投錢筒內扣得之一千四百元，除有百元紙
    鈔外，尚有硬幣，此有扣押物品清單及查獲現場照片等在卷可稽，且被告當場被
    查獲時，亦僅在該攤位投錢筒內取出部分百元紙鈔，投錢筒內尚餘留有數張百元
    紙鈔及硬幣等情，亦據證人即員警戊○○證述屬實，並有前開查獲現場照片在卷
    足憑。則衡諸常情，倘被告確係該設攤販賣盜版錄音光碟者，而欲拿取投錢筒內
    販賣盜版錄音光碟所得之款項，縱有留下硬幣供購買者找零外（按現場販賣之盜
    版錄音光碟標價每片五十元），理應係將所有百元鈔全數取走，而無僅取走部分
    百元紙鈔，猶尚遺留部分百元紙鈔及硬幣之理，故此亦顯與常情事理相悖離。準
    此，益徵被告前開所辯如附表所示之盜版錄音光碟均非伊所販賣，該販賣盜版錄
    音光碟之攤位亦非伊所擺設，當時伊係至該販賣盜版音樂光碟之攤位自行兌換百
    元鈔等情，應堪可採信。
(三)證人即查獲員警戊○○於偵訊中及本院審理時雖證述：伊當時是服取締盜版的勤
    務，伊在假日花市發現有販賣盜版錄音光碟之攤位後，即在該攤位右後方的隔板
    埋伏，伊看見被告走到該攤位，將手伸進攤位上所放置之投錢筒內拿錢，並將所
    拿出之百元鈔票整理好拿在手上點數，伊立即上前表明警察身分，被告乃趕緊將
    錢丟在攤位上，被告有提到那攤位不是他的，並表示有在對面擺攤販賣八仙果等
    物，伊詢問被告倘攤位不是他的，何以過去拿錢，被告支支吾吾無法回答，且被
    告被查獲時手上並未拿千元鈔或五百元鈔，嗣返回派出所後，被告才提到他是過
    去換零錢的，但被告的身上並無千元鈔等語（見偵查卷第七八頁、第七九頁、本
    院同上審判筆錄）。然觀諸被告被查獲時確辯稱該販賣盜版光碟攤位非伊所有，
    並表示有在對面擺攤販賣八仙果等物，嗣被警帶回派出所後，亦辯稱伊係去兌換
    零錢等情，足徵被告辯稱當時係至販賣盜版光碟攤位換零錢一節，應非事後所杜
    撰。至被告被查獲後，經警詢以何以至該販賣盜版光碟攤位投錢筒拿錢時，被告
    雖支支吾吾無法回答，且被查獲時手上並未拿千元鈔或五百元鈔，而與一般兌換
    零錢之常情有違。然查，本案被告係先後經向隔鄰攤販即證人丙○○、乙○○、
    甲○○兌換零錢無著後，始再至該販賣盜版光碟攤位投錢筒拿取部分百元鈔，已
    如前述，且證人丙○○亦證稱被告當時要換零錢時手上確未拿千元鈔，但被告縱
    然未拿千元鈔跟伊換零錢，伊也會先換給被告，且一般人正常情況下，應該不會
    去販賣盜版光碟攤位投錢筒自行換零錢，但被告當時已喝不少酒，可能是酒後才
    如此做等情（見本院同上審理筆錄），足徵被告與隔鄰攤販即證人丙○○、乙○○、甲○○彼此間因互相熟稔，故被告依其配偶之指示與證人丙○○、乙○○、
    甲○○換零錢時，縱未同時將千元或五百元鈔持與證人丙○○、乙○○、甲○○
    等互換零錢，然證人丙○○、乙○○、甲○○等仍會先將零錢兌換與被告。復參
    以被告當時的確喝不少酒，已據證人丙○○證述屬實，詳如前述，則其於酒後便
    宜行事，於向證人丙○○、乙○○、甲○○等兌換零錢無著後，逕以相同方法至
    販賣盜版光碟攤位投錢筒欲自行兌換零錢，衡情自非全無可能。據此，證人即警
    員戊○○前開所為證述，雖可證明被告查獲時確有至該販賣重製盜版錄音光碟攤
    位投錢筒拿取部分百元鈔，惟究尚不足認定該販賣重製盜版錄音光碟攤位係被告
    所擺設，自尚不足證明被告有販賣重製盜版錄音光碟，而以移轉所有權之方法散
    布重製錄音光碟而侵害他人之著作財產權之違反著作權法犯行，故證人戊○○之
    證詞，實不足遽採為對被告不利之認定。
(四)再公訴人所舉新竹市警察局扣押筆錄、收據、目錄表、扣押物品清單及查獲現場
    照片等證物，亦僅足證明本案確查獲扣得如附表所示之重製錄音光碟，仍無從證
    明被告有何販賣重製盜版錄音光碟，而以移轉所有權之方法散布重製錄音光碟而
    侵害他人之著作財產權犯行。另告訴人代理人雖指述：被告係至販賣盜版錄音光
    碟攤位上所放置投錢筒內拿錢時為警查獲，而一般情形下，不會有人至他人所擺
    此亦僅係告訴人代理人個人主觀臆測之詞，並無其他積極事證足資佐證，亦無法
    遽採為本案對被告不利之認定。
五、準據上述，被告所辯前詞，既尚非全然無據，且無法僅憑證人即查獲警員戊○○
    之證詞及新竹市警察局扣押筆錄、收據、目錄表、扣押物品清單、查獲現場照片
    等，即遽認被告有何違反修正後著作權法第九十一條之一第三項、第一項意圖營
    利而以移轉所有權之方法散布重製錄音光碟而侵害他人之著作財產權之犯行，是
    公訴人所據各節既均尚不能證明被告犯罪，此外，又查無其他積極證據足認被告
    有何公訴人聲請簡易判決處刑書所指違反著作權之犯行，應認被告之犯罪尚屬不
    能證明，爰依法為被告無罪判決之諭知。
據上論斷，應依刑事訴訟法第四百五十二條、第三百零一條第一項，判決如主文。
本案經檢察官詹昭書到庭執行職務。
中　　　華　　　民　　　國　　九十三　　年　　 十一 　　月　　　九　　　日
                                   臺灣新竹地方法院刑事第三庭
                                       審判長法  官  汪 銘 欽
                                             法  官  黃 美 盈
                                             法  官  高 敏 俐
右正本證明與原本無異。
如不服本判決，應於判決送達後十日內向本院提出上訴狀（應附繕本），上訴於臺灣
高等法院。
                                             書記官  賴 寶 合
中　　　華　　　民　　　國　　九十三　　年　　 十一 　　月　　　九　　　日
